最高法院刑事判決　　　　　　　　　 111年度台上字第2174號
上　訴　人　蘇心瀅



上列上訴人因偽造有價證券案件，不服臺灣高等法院花蓮分院中
華民國110年12月30日第二審判決（110年度上訴字第98號，起訴
案號：臺灣花蓮地方檢察署109年度偵字第687號），提起上訴，
本院判決如下：
    主  文
上訴駁回。
    理  由
一、刑事訴訟法第377 條規定，上訴於第三審法院，非以判決違
    背法令為理由，不得為之。是提起第三審上訴，應以原判決
    違背法令為理由，係屬法定要件。如果上訴理由書狀並未依
    據卷內訴訟資料，具體指摘原判決不適用何種法則或如何適
    用不當，或所指摘原判決違法情事，顯與法律規定得為第三
    審上訴理由之違法情形不相適合時，均應認其上訴為違背法
    律上之程式，予以駁回。
二、本件原審審理結果，認定上訴人蘇心瀅有如第一審判決犯罪
    事實欄所載偽造有價證券犯行，因而維持第一審對上訴人科
    刑之判決，駁回上訴人在第二審對於量刑部分之上訴，已詳
    敘其理由。
三、刑罰之裁量，為事實審法院之職權，倘所量定之刑，並未逾
    越法定刑度範圍，亦無顯然違背比例、公平及罪刑相當原則
    ，自不得任意指為違法。本件第一審判決審酌上訴人前因偽
    造文書等案件，經第一審法院以108 年度聲字第54號裁定應
    執行有期徒刑2年8月確定，於民國108年8月10日假釋期滿未
    經撤銷視為執行完畢，其於5 年內故意再犯本件有期徒刑以
    上之罪，為累犯。審酌上訴人前案執行完畢之罪名為偽造文
    書及詐欺等，本案為偽造有價證券，二者保護之法益、犯罪
    情節、手段均具有類似性，並無因加重本刑致生行為人所受
    的刑罰超過其所應負擔罪責的情形，而依刑法第47條第1 項
    規定加重其刑。另以刑法第201條第1項偽造有價證券罪之最
    低法定本刑為3 年以上有期徒刑，上訴人偽造支票並持以行
    使，固值非難，然考量其偽造之支票僅有2 張，金額非鉅，
    其中1 張復因被害人掛失止付而遭退票，未造成重大損害，
    犯罪情節並非重大，堪可憫恕，縱量處法定最低度刑，仍有
    情輕法重之情，而依刑法第59條規定酌減其刑。復以行為人
    之責任為基礎，審酌上訴人明知未獲被害人之授權，因需錢
    花用，竟偽造支票並持以行使，不僅損及被害人，亦有害票
    據流通及金融交易秩序，惟念及其始終坦承犯行，犯後態度
    尚佳，兼衡其素行、犯罪之動機、手段、偽造有價證券之數
    量及金額、犯罪所生損害及所得、自陳之智識程度及家庭經
    濟狀況等一切情狀，量處有期徒刑1 年10月。原判決以第一
    審之量刑並無違法或不當，並說明上訴人所犯偽造有價證券
    罪之法定最輕本刑為有期徒刑3 年，經適用累犯加重，再依
    刑法第59條減輕後，最低刑度為1年7月，原審僅量處有期徒
    刑1 年10月，已係從輕量刑，對上訴人甚為寬厚。縱與其主
    觀期待有所落差，仍難指第一審量刑有何不當或違法，因而
    維持第一審判決。經核於法尚無不合。上訴意旨置原判決已
    明確論斷之事項，仍執陳詞，主張原判決維持第一審之刑度
    過重云云，無非對事實審量刑職權之適法行使，任意指摘，
    並非適法之第三審上訴理由。
四、本院為法律審，應以第二審判決所確認之事實為基礎，據以
    判斷該判決是否違背法令，故於第二審判決後，不得主張新
    事實或提出新證據，作為提起第三審上訴之理由。另刑事訴
    訟法第389條第1項規定：第三審法院之判決，不經言詞辯論
    為之。但法院認為有必要者，得命辯論。亦即，第三審法院
    之判決，原則上不經言詞辯論為之，但法院認為必要者，得
    命辯論，惟此辯論係專就法律為辯論，並不包括對於事實之
    爭執在內。上訴意旨聲請本院開庭審理，俾其到庭陳述意見
    云云，無非對第三審審理、辯論之性質及啟動要件有所誤解
    ，亦非合法上訴第三審之理由。
五、綜上，本件上訴違背法律上之程式，應予駁回。
據上論結，應依刑事訴訟法第395條前段，判決如主文。
中    華    民    國   111    年    5     月    4     日
                  刑事第八庭審判長法  官  何  菁  莪  
                                  法  官  何  信  慶  
                                  法  官  朱  瑞  娟  
                                  法  官  高  玉  舜  
                                  法  官  劉  興  浪  
本件正本證明與原本無異
                                  書記官
中    華    民    國   111    年    5     月    9     日